【裁判字號】    92,毒抗,62
【裁判日期】    920327
【裁判案由】    觀察、勒戒
【裁判全文】
臺灣高等法院臺南分院刑事裁定                 九十二年度毒抗字第六二號   潛
      抗  告  人
      即  被  告  甲  ○  ○
右列抗告人因觀察、勒戒案件，不服臺灣臺南地方法院中華民國九十二年二月十九日
裁定（九十二年度毒聲字第三○九號），提起抗告，本院裁定如左：
      主      文
抗告駁回。
      理      由
一、抗告意旨略以：（一）抗告人於採尿前服用「杏輝咳定舒糖漿」、「井田綜合咳
    嗽膠囊」、「鎮嗽寧膠囊」等成藥，是否經人體代謝之複雜過程中有導致安非他
    命偽陽性反應？行政院衛生署管制藥品管理局之函覆僅以若並用另一種不同檢驗
    方法檢驗（如氣象層析質譜儀分析法）之籠統理由，推論均不致呈甲基安非他命
    陽性反應。然以另一種不同檢驗方法檢驗（如氣象層析質譜儀分析法）時，為何
    不致呈甲基安非他命陽性反應之理由，付之闕如，故行政院衛生署管制藥品管理
    局之函覆僅以另一檢驗方法即推出結論，未以該檢驗方法所檢驗出來之客觀數據
    為其立論基礎說明為何不致呈甲基安非他命陽性反應之理由，該函覆應屬該機關
    之臆測之詞，尚無證據能力。（二）服用前揭成藥是否有可能導致甲基安非他命
    偽陽性反應，抗告人僅提供法務部調查局於九十一年十月二十五日之檢驗通知書
    一份略謂：「．．因事涉各種藥物代謝過程及化學結構等複雜因素，無法跳過對
    代謝物之分析面直接探討檢驗結論，故所詢問題應視個案分別研判，歉難做簡略
    之回覆．．；有關被告尿液是否檢出送驗藥物成分問題，因本局尿液毒品檢驗係
    專為鴉片類及安非他命類毒品代謝物設計，無法有效確認尿液中之一般藥物成分
    ，所詢問題歉難答覆。」（附件一），供鈞院參酌，由此可知，服用前揭藥物甲
    基安非他命呈偽陽性反應之可能，需自該尿液之代謝物為分析檢驗，且需有專為
    可檢驗出藥物成分之檢驗儀器配合方可為正確判斷，查本件尿液檢驗尚乏前揭檢
    驗程序，自無從對服用前揭藥物是否有導致甲基安非他命偽陽性反應之可能為正
    確之判斷，聲請人究係服用前揭藥物？抑服用安非他命？仍屬有疑。（三）抗告
    人從未吸食毒品，亦未有吸食毒品之前科記錄，尿液中不應存有安非他命之反應
    ，分析原因，除可能服用感冒藥所致外，亦可能係在不知情狀況下而吸食同車蘇
    裕炫（有毒品前科）車內含安非他命之香菸所致，故請傳訊蘇裕炫以查明其香菸
    內是否有安非他命存在，證明抗告人確未吸食安非他命，為此提出抗告云云。
二、按煙毒檢驗步驟主要分為篩檢與確認二步驟，就篩檢步驟而言，煙毒篩檢試藥包
    括「TOXI-LAB」、「TDX.」等，該等篩檢方法均可能有干擾因素，造成假陽性反
    應，亦即會有雖服用安非他命或嗎啡以外藥物，然尿液中卻出現安非他命或嗎啡
    陽性反應情形，即使除去人為因素，該等篩檢方法仍有發生錯誤情形（含假陽性
    和假陰性）。惟該項篩檢方法，錯誤百分率非一固定值，而係在不同條件下，有
    不同錯誤百分率。但如以氣相層析質譜儀分析法（ＧＣ／ＭＳ）作確認，在良好
    操作條件，以氣相層析質譜儀作藥物及其代謝物定性及定量分析，幾無偽陽性反
    應產生，已據行政院國軍退除役官兵輔導委員會台北榮民總醫院八十三年四月七
    日以（八三）北總內字第○三○五九號函釋在案。次按安非他命經口服投與後約
    百分之七十於二十四小時內自尿中排出，約百分之九十於九十六小時內自尿中排
    出，由於目前國內尿液中甲基安非他命之檢驗僅為鑑定其是否呈陽性反應尚未定
    其含量，且甲基安非他命成分之檢出與其投與方式、投與量、個人體質、採尿時
    間與檢測儀器之精密度等諸多因素有關，因此僅憑尿液中呈安非他命陽性反應，
    並無法確實推算吸食時間距採集時間之長短，惟依上述資料推斷，最長可能不會
    超過四日，有行政院衛生署藥物食品檢驗局八十一年二月八日藥檢壹字第○○
    一一五六號函文一件附卷可參（見一審卷第二十一頁）。
三、查抗告人於九十一年九月二十八日或之前之三或四日內某日，在不詳處所施用第
    二級毒品安非他命，嗣於九十一年九月二十八日十六時許，乘坐由蘇裕炫駕駛之
    ９Ｌ—５２６３號自小客車，在國道一號高速公路北上二二○公里處，因交通違
    規遭警攔車取締而發現蘇裕炫手部有明顯注射針孔，故經蘇裕炫同意下由其上衣
    口袋取出二支專供注射海洛因針筒及塑膠橡皮繩一條，該同車之抗告人於警訊時
    雖否認有任何吸食毒品犯行，並辯稱：其在九十一年九月二十八日前有吃一些西
    藥房買的西藥，那時季節轉換，有感冒現象，自己去買藥吃，沒有醫師處分云云
    ，惟於案發時經警採取尿液（尿液編號：ＪＯ８６），送彰化縣衛生局以免疫學
    分析法、ＴＯＸＩ－ＬＡＢ法檢驗後，呈甲基安非他命陽性反應，有該局於九十
    一年十月七日出具之煙毒尿液檢驗成績書（見警卷第一、六、七頁）。嗣於檢察
    官偵查中，再送台灣檢驗科技股份有限公司以ＥＩＡ酵素免疫分析法初步檢驗及
    ＧＣ／ＭＳ氣相層析／質譜儀法確認檢驗，確認甲基安非他命陽性反應，亦有該
    公司（濫用藥物實驗室—高雄）於九十一年十二月十六日出具之濫用藥物尿液檢
    驗報告附卷可稽（見偵查卷第十五頁），事證明確。按扣除人為因素（例如檢體
    污染），氣相層析質譜儀之精確度接近百分之百，發生假陽性錯誤可能性極低，
    有行政院國軍退除役官兵輔導委員會榮民總醫院八十三年三月一日（八三）北總
    有字第○一八五五號函足參，足證抗告人所採尿液確係有安非他命反應，應屬無
    誤。雖抗告人於偵查中辯稱：其採尿前有感冒，其太太到西藥房買來家庭用藥回
    來給我吃；並提出「杏輝咳定舒糖漿」、「井田綜合咳嗽膠囊」、「鎮嗽寧膠囊
    」等感冒藥之包裝及藥品成分而聲請送鑑定云云，惟經臺灣臺南地方法院檢察署
    送請行政院衛生署管制藥品管理局鑑定結果：「第二點：抗告人所指服用之前開
    藥物，依其包裝原件所標示之成分，均不含甲基安非他命或可代謝甲基安非他命
    之成分，服用後尿液不致檢出甲基安非他命陽性反應。第三點：該三種藥品雖均
    含有『Ｍｅｔｈｙｌｅｐｈｅｄｒｉｎｅ』成分，服用後其尿液以免疫學分析法
    初步檢驗，或可能造成安非他命類偽陽性反應，但以地方衛生局需併用另一種不
    同原理之檢驗方法（即ＴＯＸＩ－ＬＡＢ法，屬薄層層析法）進行檢驗，或以氣
    相層析質譜儀進行確認，均不致呈甲基安非他命陽性反應。第四點：甲基安非他
    命為國內禁止使用之第二級毒品，經行政院衛生署許可登記之藥品，均不含甲基
    安非他命成分。」有該局九十二年一月二十八日管檢字第○九二○○○○六三七
    號函在卷可稽（見偵查卷第三十七、三十八頁），因此抗告人提出前述之感冒藥
    包裝及藥品成分，並不足以為有利於抗告人之認定。而抗告人係於九十一年九月
    二十八日經採集尿液檢體送驗，揆諸前揭說明，抗告人於九十一年九月二十八日
    採尿時之前九十六小時內某時點，施用第二級毒品安非他命犯行，應堪認定。
四、抗告人抗告意旨（一）（二）質疑部分，因目前國內檢驗甲基安非他命的方法，
    以氣相層析質譜儀分析法之精確度最高，其原理係檢品經氣化後，通過層析管分
    離純化，再將純化後的成分循序送入質譜儀做個別的鑑定，因質譜儀所測定之圖
    譜，在化學上被公認具有指紋特性，故可據以完全判定該檢品係為何種化合物，
    法務部調查局在麻醉藥品之鑑定上係以化學呈色分析法進行篩檢，再以氣相層析
    質譜儀分析法確認，於兩者均呈陽性反應下，始予確認判定，此種雙重檢驗相互
    驗證方式可使正確率無誤，有法務部調查局第六處八十六年四月九日（８６）發
    技（一）字第八六○二○五四○號函可稽，參照理由欄二前揭行政院國軍退除役
    官兵輔導委員會台北榮民總醫院函釋及前揭行政院衛生署管制藥品管理局函第三
    點可知，抗告人縱提出上開三種感冒藥均含有「Ｍｅｔｈｙｌｅｐｈｅｄｒｉｎ
    ｅ」之成分，但如以ＧＣ／ＭＳ氣相層析質譜儀法進行「確認」步驟，幾無偽陽
    性反應產生，故此部分之抗告意旨顯係誤解氣相層析質譜儀分析法之原理及過程
    所致，不足採信。另抗告人提出之附件一法務部調查局於九十一年十月二十五日
    之檢驗通知書，其問題回覆第一點及第三點係表示：「該局之檢驗設計，『僅』
    可以檢驗出『藥物中及尿液中』是否存有鴉片類及安非他命類毒品代謝物，惟對
    於尿液中究竟是否存有其他種或何種的藥物成分，則無法作有效的確認，因此對
    於如果服用該送驗之藥物是否可在尿液中同時檢驗出『所有』該藥物成分之問題
    ，乃超出該局毒品檢驗之設計範圍，該局歉難答覆。」，抗告人以此作為其未吸
    用安非他命之依據，亦不足取。抗告意旨（三）部分，查除非共處在狹小密閉空
    間，並「故意」大量吸入二手煙，否則應不致於尿液中代謝出煙毒反應，有法務
    部調查局八十三年九月十七日（八三）發技（一）字第八三一○○一八五號函可
    參，是抗告意旨所述，尚不足證明有共處於空間狹小之密閉，抗告人有故意大量
    吸入該氣體之例外情況，所辯自不足採。
五、綜上所述，原審法院依檢察官聲請，認抗告人施用第二級毒品安非他命犯行，事
    證已明，適用毒品危害防治條例第二十條第一項、觀察勒戒處分執行條例第三條
    第一項規定，裁定將抗告人送勒戒處所觀察、勒戒。本院經核並無違誤。抗告人
    抗告意旨，猶執陳詞，否認吸毒，提起抗告，為無理由，應予駁回。
六、據上論斷，應依刑事訴訟法第四百十二條之規定，裁定如主文。
中  華  民  國      九十二      年        三        月      二十七      日
                                臺灣高等法院臺南分院刑事第一庭
                                    審判長法官  茆  臺    雲
                                          法官  董    武    全
                                          法官  蔡    長    林
右正本證明與原本無異。
不得再抗告。
                                    法院書記官  李    培    薇
中  華  民  國      九十二      年        三        月      二十八      日


司法院資訊處製作；財團法人民間司法改革基金會備份。
